臺灣高等法院花蓮分院刑事裁定　　　　 100年度聲再字第10號
再審聲請人
即受判決人　劉塗枰
上列聲請人因貪污案件，對於本院九十八年度上更（二）字第七
四號，中華民國九十九年十月四日第二審確定判決（臺灣花蓮地
方法院八十八年度訴字第四一四號、九十二年度訴字第二一八號
，起訴案號：臺灣花蓮地方法院檢察署八十五年度偵字第二四五
一號、第二五一八號、第二七二九號、第二七三０號、第二七六
一號、第二八六七號、第二八九０號、第二八九一號、九十八年
度偵字第三九七七號、九十二年度偵字第一六六六號）；及對於
最高法院一百年度台上字第六二六號，中華民國一百年二月十日
第三審確定判決聲請再審，本院裁定如下：
    主  文
再審之聲請駁回。
    理  由
一、再審聲請意旨略以：
（一）臺灣省花蓮農田水利會一百年三月十六日花農水人字第一
      ０００六０００三九號函，內載聲請人劉塗枰於民國七十
      八年六月擔任本會工程員兼光復站長，八十年五月擔任助
      理管理師兼壽豐站長，八十一年三月擔任助理管理師兼瑞
      穗站長，站長權責僅綜理所管轄工作站之站務等語。查原
      審判決書附表聲請人借牌圖利部分編號一、二、三號工程
      ，均屬光復工作站轄區，依上開臺灣花蓮農田水利會函所
      載（甚至鈞院九十八年上更（二）字第七四號判決亦認定
      九十八年間聲請人非光復站站長），當時聲請人並非擔任
      光復站站長之職務，無從綜理該站之各項事務，足以證明
      該三項工程非屬聲請人主管之事務，而應不構成圖利罪，
      又上開函為公文書，其真實性無庸另行調查，故原確定判
      決認系爭工程屬聲請人主管之事務，論以圖利罪，已有錯
      誤。
（二）鈞院前揭判決書附表三南富圳支線災修工程，東富圳三支
      線災修工程及東富圳十支線災修工程等三件工程，花蓮農
      田水利會指派之工程主辦監工王瑞松、饒信奇二人共同於
      一百年三月出具證明書，證明上述三件工程確係謝宜雄施
      作無誤。前揭證明書，亦足以證明原確定判決認聲請人借
      牌承作上述工程乙節，並非正確。
(三)上揭函復、證明書，足認聲請人有受無罪判決之新證據，爰
    聲請再審請求撤銷原審判決，改判被告無罪云云。
二、駁回之理由：
（一）按刑事訴訟法第四百二十條第一項第六款規定，因發現確
      實之新證據而為受判決人之利益，聲請再審者，以該判決
      係實體上為有罪且已確定者為限。倘因不服第二審法院所
      為有罪之判決，提起上訴，經第三審法院以其上訴顯不合
      法，從程序上駁回其上訴，是第二審法院之實體上判決，
      始為聲請人之有罪確定判決（最高法院七十二年度台抗字
      第二七０號判例意旨參照）。經查：最高法院一百年度台
      上字第六二六號確定判決，係以聲請人之上訴不合法律上
      之程式而予駁回，有該判決書附卷可按，依前揭判例意旨
      ，聲請人對最高法院一百年度台上字第六二六號判決聲請
      再審，自難認為合法，應予駁回。
（二）再按刑事訴訟法第四百二十條第一項第六款所謂發現確實
      之新證據，係指該證據於判決確定之前已經存在，為法院
      及當事人所不知，而於判決確定後始經發現者而言；且其
      固非以絕對不須經過調查程序為要件，但從證據之本身形
      式上觀察，必須可認為確實足以動搖原確定判決者，始足
      當之（最高法院八十八年度台抗字第二五七號裁定意旨參
      照）。亦即，所謂之「新證據」，須可認為確實具有足以
      動搖原確定判決，而對受判決人為更有利判決之「確實性
      」外，尚須具備該證據係在事實審法院於判決前已存在，
      因未經發現，不及調查斟酌，或審判時未經注意，至其後
      始行發現之「嶄新性」特質，二者缺一不可，倘若未具備
      上開「確實性」與「嶄新性」二種聲請再審新證據之要件
      ，即不能據為聲請再審之原因。復按刑事訴訟法第四百二
      十條第一項第六款所謂「發現確實之新證據」，係指該項
      證據足以動搖原確定判決，而於當時即已存在，祇為法院
      及當事人所不知，迨判決後始行發現之情形而言，如係事
      後任意由一人出一證明書證明受判決人以前所為有利之主
      張係屬實在而不足以推翻原確定判決所憑之證據者，即非
      上述所謂確實之新證據（最高法院八十二年度台抗字第二
      八四號、九十三年度台抗字第五七六號裁定意旨參照）。
      經查：
  １、聲請人提出臺灣省花蓮農田水利會一百年三月十六日花農
      水人字第一０００六０００三九號函，其說明欄二雖記載
      ：「查  台端（即聲請人）於七十八年六月擔任本會工程
      員兼光復站長，八十年五月擔任助理管理師兼壽豐站長，
      八十一年三月擔任助理管理師兼瑞穗站長，站長權責僅綜
      理所管轄工作站之站務。」，有該函附卷可按。惟此項函
      件資料，並非「於判決確定之前即已經存在」，而為法院
      及當事人所不知，於判決確定後始經發現者，故不符合再
      審新證據之「嶄新性」；另聲請人兼任光復站長期間為七
      十八年六月至八十年四月間，業經上開臺灣省花蓮農田水
      利會函記載明確，與本院九十八年度上更（二）字第七四
      號判決書附表三編號一、二、三認定關於聲請人涉犯圖利
      之開標時間分別為八十年一月十一日、八十年一月十八日
      、八十年一月十一日，均係聲請人擔任該會工程員兼光復
      站長之期間，兩者並無不符。聲請人於前揭期間內既兼任
      光復工作站站長，則其權責在綜理所管轄工作站之站務，
      即有職責主管或監督該站業務，是聲請人稱無從綜理該站
      之各項事務，並不可採，前揭臺灣省花蓮農田水利會函即
      無從認為係具有確實足以動搖原確定判決之「確實性」。
      故聲請人主張該三項工程非屬其主管之事務而不應構成圖
      利罪，並無理由，洵無可採。至於聲請人陳稱本院九十八
      年上更（二）字第七四號判決亦認定九十八年間聲請人非
      光復站站長，然審閱前開判決並無此一敘述，況且本院前
      審對於聲請人論罪科刑之行為時為八十年一月間，縱聲請
      人於九十八年間非光復站長，亦不影響本案論罪科刑之判
      斷，併此敘明。
  ２、再聲請人提出花蓮農田水利會指派之工程主辦監工王瑞松
      、饒信奇二人共同於一百年三月出具之證明書，證明前揭
      判決書內附表三南富圳支線災修工程，東富圳三支線災修
      工程及東富圳十支線災修工程等三件工程，確係謝宜雄施
      作無誤，其等並為當時負責該項工程主辦監工事宜等情。
      惟此項證明書，顯非於本案確定判決之事實審理前即已存
      在，而係於本案經最高法院駁回上訴確定後始行提出者至
      明，故不符合再審新證據之「嶄新性」；另審酌本院前開
      判決書理由欄貳、一、乙(一)1.部分，已載明聲請人曾於八
      十五年八月十三日東機組供稱：南富圳支線災修工程（即
      前開判決附表三編號一）是廖天賜施作，東富圳三支線、
      十支線災修工程（即前開判決附表編號二、三）是何金生
      施作等語，並據證人廖天賜、何金生於東機組證述明確。
      況本院前揭判決係認定聲請人為臺灣省花蓮農田水利會光
      復站站長，負責該站灌溉維護、工程搶修、工程之推動、
      外務協調、內部管理及辦理上級指示業務之責，竟借牌投
      標該站之災修工程，亦與究係何人主辦監工事宜無關，聲
      請人於判決確定後找王瑞松、饒信奇二人出具證明書，證
      明系爭工程確為謝宜雄施作，並由該二人負責主辦監工事
      宜，依前揭最高法院之裁定意旨，實不足以推翻原確定判
      決所憑之證據，並不符合再審新證據之「確實性」，而非
      所謂發現確實之新證據。
  ３、綜上所述，聲請人所提出之上開臺灣省花蓮農田水利會函
      ，及王瑞松、饒信奇二人出具之證明書等，均不具有判決
      確定之前已經存在，為法院及當事人所不知，而於判決確
      定後始經發現之「嶄新性」，且均難認有確實足以動搖原
      確定判決，而對聲請人為更有利判決之「確實性」。從而
      ，聲請人所提上開函件及證明書，均與刑事訴訟法第四百
      二十條第一項第六款之規定不符，自非聲請再審之適法理
      由，本件再審之聲請為無理由，應予駁回。
據上論斷，應依刑事訴訟法第四百三十四條第一項，裁定如主文
。
中    華    民    國   100    年    3     月    31    日
                  刑事庭審判長法  官  何方興
                              法  官  王紋瑩
                              法  官  陳秋錦
以上正本證明與原本無異。
如不服本裁定，應於裁定送達後5日內向本院提出抗告狀。抗告
書狀，並應敘述抗告之理由。
中    華    民    國   100    年    3     月    31    日
                              書記官  吳璧娟